臺灣新北地方法院刑事判決
111年度審交易字第984號
公  訴  人  臺灣新北地方檢察署檢察官
被      告  孫英峰



上列被告因過失重傷害案件，經檢察官提起公訴（111年度偵字
第24472號），被告於準備程序就被訴事實為有罪之陳述，本院
裁定進行簡式審判程序，判決如下：
    主  文
丙○○犯過失傷害致人重傷罪，處有期徒刑陸月，如易科罰金，以
新臺幣壹仟元折算壹日。 
    事  實
一、丙○○於民國110年8月10日16時25分許，駕駛車牌號碼000-00
    00號營業大貨車，沿新北市新莊區新五路1段往新北市板橋
    區方向行駛，行經新北市新莊區新五路1段0號前時，本應注
    意汽車變換車道時，應讓直行車先行，並注意安全距離，而
    依當時天候晴、日間自然光線、柏油路面、乾燥、無缺陷、
    無障礙物、視距良好等情狀，並無不能注意之情事，竟疏未
    讓直行車先行並保持安全距離，即逕行切入右側車道，適乙
    ○騎乘車牌號碼000-000號普通重型機車同向行駛於其右側之
    車道，二車閃避不及發生碰撞，致乙○人車倒地，因而受有
    右近端與遠端脛骨骨折、左側10到12肋骨骨折及左下肢嚴重
    壓碎傷併股骨骨折與創傷性膝上截肢之傷害，而達毀敗一肢
    以上機能之重傷害程度。
二、案經丁○○即乙○之配偶訴由新北市政府警察局新莊分局報告
    臺灣新北地方檢察署檢察官偵查起訴。
    理  由
一、程序方面：
　　本件被告丙○○所犯係死刑、無期徒刑、最輕本刑為3年以上
    有期徒刑或高等法院管轄第一審案件以外之罪，於準備程 
    序進行中，被告先就被訴事實為有罪之陳述，經本院告知簡
     式審判程序之旨，並聽取公訴人及被告之意見後，認適宜
    改 依簡式審判程序進行，爰依刑事訴訟法第273條之1第1項
    規定，裁定進行簡式審判程序，合先敘明。
二、實體方面：
  ㈠認定犯罪事實所憑證據及理由：
　  1.上揭犯罪事實，業據被告丙○○於本院準備程序及審理時自
      白不諱（本院卷附111年9月27日準備程序筆錄、同年11月
      8日準備程序及簡式審判筆錄），核與證人即告訴人丁○○
      於警詢中證述之情節大致相符（偵查卷第4頁、第5頁）。
      並有道路交通事故現場圖、道路交通事故調查報告表（一
      ）、（二）、道路交通事故肇事人自首情形記錄表各1份
      、事故現場及車損照片共15張、現場監視器及行車紀錄器
      錄影畫面翻拍照片共8張在卷可稽（偵查卷第6頁至第14頁
      、第16頁），是上開事實自堪認定。
　　2.按汽車在同向二車道以上之道路（車道數計算，不含車種
      專用車道、機車優先道及慢車道），除應依標誌或標線之
      指示行駛外，並應遵守下列規定：六、變換車道時，應讓
      直行車先行，並注意安全距離，道路交通安全規則第98條
      第1項第6款定有明文。查：本件案發當時，被告為具有通
      常智識、心智正常且領有職業大貨車駕駛執照之成年人，
      此有被告駕駛執照查詢資料1份在卷可參（見偵查卷第21
      頁），其對於上開交通規則不容諉為不知，而觀諸前揭卷
      附道路交通事故調查表㈠所載，案發當時天候晴、日間自
      然光線、柏油路面乾燥、無缺陷、無障礙物、視距良好，
      足見被告並無不能注意之情事，被告如能依上開規定而為
      注意，當可避免本案事故之發生，然其駕駛車輛變換車道
      時，竟未讓直行車先行，亦未注意安全距離，即貿然變換
      車道，致雙方閃避不及而發生本案事故，是被告就本案交
      通事故之發生確實有過失。再本件經送新北市政府車輛行
      車事故鑑定會鑑定，鑑定意見認：一、丙○○駕駛營業大貨
      車，變換車道未讓直行車先行且未注意安全距離，為肇事
      原因。二、乙○駕駛普通重型機車，無肇事因素等語，有
      新北市政府車輛行車事故鑑定會新北車鑑字第0000000號
      鑑定意見書1份在卷可稽（見偵查卷第18頁、第19頁），
      亦同於本院前開認定，益徵被告就本案事故之發生具有過
      失。
　　3.又「按稱重傷者，謂下列傷害：四、毀敗或嚴重減損一肢以上之機能。」刑法第10條第4項第4款定有明文。查：被害人乙○於110年8月10日本件車禍事故發生後，經送往亞東紀念醫院急診、住院，診斷為左下肢嚴重壓碎傷併股骨骨折與創傷性膝上截肢、右近端與遠端脛骨骨折、左側10到12肋骨骨折等情，有亞東紀念醫院診斷證明書1份在卷可稽（見偵查卷第20頁），則被害人乙○既已受有左下肢毀敗或嚴重減損機能之重傷害，即與刑法第10條第4項第4款所稱之重傷害規定相符。又被告之過失行為既係造成被害人乙○受有上開重傷害之直接原因，則被告之過失行為與被害人乙○之重傷害間，顯具有相當因果關係。　
　　4.綜上所述，足認被告之自白核與事實相符，應可採為認定
      事實之依據。從而，本案事證已臻明確，被告犯行洵堪認
      定，應依法論科。
三、論罪科刑：
  ㈠核被告所為，係犯刑法第284條後段過失傷害致人重傷罪。
  ㈡科刑之理由：
    1.自首，減輕其刑：
　　　被告於偵查犯罪機關未察覺其犯行前，警方到現場處理時
      ，承認為肇事人，並願接受裁判，此有道路交通事故肇事
      人自首情形記錄表1紙在卷可按（偵查卷第16頁），被告
      行為合於自首要件，依刑法第62條前段規定減輕其刑。
    2.刑法第57條科刑之審酌：
　　　爰以行為人之責任為基礎，並審酌被告駕駛營業大貨車參
      與道路交通，本應小心謹慎以維自身及他人之安全，竟於
      變換車道時，未禮讓直行車先行，亦未保持安全距離，肇
      致本案車禍事故發生，致使被害人受有前揭嚴重減損一肢
      機能之重傷害，對被害人、告訴人及其家屬造成生活之巨
      大變故，且未能與告訴人達成和解，誠屬不該；兼衡其犯
      罪後坦承犯行之態度，自陳高職畢業之智識程度、目前從
      事駕駛工作、已婚、有2名未成年子女及中風的父親需撫
      養之家庭生活狀況（見本院卷第62頁）等一切情狀，量處
      如主文所示之刑，並諭知易科罰金之折算標準。
四、適用之法律：
  ㈠刑事訴訟法第273條之1第1項、第299條第1項前段。
  ㈡刑法第284條後段、第62條前段、第41條第1項前段。
  ㈢刑法施行法第1條之1第1項。
本案經檢察官甲○○偵查起訴，由檢察官黃明絹到庭執行職務。
中　　華　　民　　國　　111 　年　　11　　月　　29　　日
                  刑事第二十四庭法  官 潘 長 生   
上列正本證明與原本無異。
如不服本判決，應於判決送達後20日內敘明上訴理由，向本院提
出上訴狀 (應附繕本) ，上訴於臺灣高等法院。其未敘述上訴理
由者，應於上訴期間屆滿後20日內向本院補提理由書「切勿逕送
上級法院」。                               
                                書記官 許 雅 琪
中　　華　　民　　國　　111 　年　　11　　月　　29　　日
附錄本案論罪科刑法條全文：
中華民國刑法第284條
因過失傷害人者，處1年以下有期徒刑、拘役或10萬元以下罰金
；致重傷者，處3年以下有期徒刑、拘役或30萬元以下
罰金。